【裁判字號】    98,上訴,71
【裁判日期】    980121
【裁判案由】    毒品危害防制條例
【裁判全文】
臺灣高等法院臺南分院刑事判決          98年度上訴字第71號
上  訴  人
即  被  告  甲○○
上列上訴人因違反毒品危害防制條例案件，不服臺灣臺南地方法
院97年度訴字第2122號中華民國97年12月16日第一審判決（起訴
案號：臺灣臺南地方法院檢察署97年度毒偵字第2873號），提起
上訴，本院判決如下：
    主  文
上訴駁回。
    理  由
一、按刑事訴訟法第三百六十一條、第三百六十七條規定，不服
    地方法院之第一審判決而上訴者，應提出上訴書狀，並敘述
    「具體理由」，為上訴必備之程式；其所提出之書狀未敘述
    上訴理由，或僅曾以言詞陳述上訴理由者，均應於上訴期間
    屆滿後二十日內補提理由書於第一審法院。第一審法院經形
    式審查，認逾期未補提上訴理由者，應定期間先命補正；逾
    期未補正者，為上訴不合法律上之程式，應以裁定駁回。倘
    「已提出上訴理由」，但所提非屬具體理由者，則由第二審
    法院以上訴不合法律上之程式，判決駁回。而所謂「具體理
    由」，必依據卷內既有訴訟資料或提出新事證，指摘或表明
    第一審判決有何採證認事、用法或量刑等足以影響判決本旨
    之不當或違法，而構成應予撤銷之具體事由，始克當之（例
    如：依憑證據法則具體指出所採證據何以不具證據能力，或
    依憑卷證資料，明確指出所為證據證明力之判斷如何違背經
    驗、論理法則）；倘僅泛言原判決認定事實錯誤、違背法令
    、量刑失之過重或輕縱，而未依上揭意旨指出具體事由，或
    形式上雖已指出具體事由，然該事由縱使屬實，亦不足以認
    為原判決有何不當或違法者（例如：對不具有調查必要性之
    證據，法院未依聲請調查亦未說明理由，或援用證據不當，
    但除去該證據仍應為同一事實之認定），皆難謂係具體理由
    ，俾與第二審上訴制度旨在請求第二審法院撤銷、變更第一
    審不當或違法之判決，以實現個案救濟之立法目的相契合，
    並節制濫行上訴（最高法院九十七年度台上字第八九二號判
    決參照。）。
二、上訴意旨略以：「被告施用第一級毒品並非重罪，且已服刑
    完畢，最近家中發生極大變化，幾乎無法承受生活中壓力，
    而全家精神支柱也在囹圄中，高齡婆婆中風不良於行，被告
    又有三名幼小兒子嗷嗷待哺，於本月初四，小兒子提早來到
    人間報到，出生時體重只有1300公克，現在新樓小兒加護病
    房保溫箱中，急須被告照顧，故請縮短刑期，以全家庭。」
    云云。
三、經查：
(一)、上訴人即被告甲○○前於民國（下同）八十八年間即因施用
    毒品違反毒品危害防制條例案件，經原審法院以八十八年毒
    聲字第一九五三號裁定令入勒戒處所觀察勒戒，因認無繼續
    施用傾向，由臺灣臺南地方法院檢察署檢察官以八十八年度
    偵字第七六六一號為不起訴處分；復於八十九年間仍因施用
    毒品違反上開條例案件，經原審法院以八十九年毒聲字第三
    四八八號裁定令入勒戒處所觀察勒戒後，因認有繼續施用毒
    品傾向，經前開檢察署檢察官聲請強制戒治併聲請簡易判決
    處刑，原審法院以八十九年毒聲字第三七八四號裁定令入戒
    治處所強制戒治，及於九十年九月二十四日以九十年訴字第
    三一０號判決有期徒刑八月確定，經入監服刑，於九十三年
    十二月五日縮短刑期假釋出監；於九十四年仍因施用毒品違
    反上開條例案件，原審法院以九十四年訴字第一三八六號判
    決有期徒刑一年，經上訴本院，於九十五年三月二十七日以
    九十五年上訴字第八一號裁判上訴駁回確定，經入監服刑，
    於九十六年五月一日所短刑期執行完畢出監；再於九十六年
    、九十七年間均因施用毒品違反上開條例案件，由前開檢察
    署檢察官分別以九十六年毒偵字第二八二二號為緩起訴處分
    及以九十七年九一六號、第一一七五號、第一三五一號為緩
    起訴處分，現仍在緩起訴中。
(二)、於強制戒治執行完畢釋放後五年內，再犯施用毒品案件後，
    復基於施用第一級毒品之犯意，於九十七年九月八日十六時
    許，在臺南縣永康市○○○路二八三巷八號三樓房間內，以
    針筒注射之方式，施用第一級毒品海洛因一次。
四、原審法院以：上訴人即被告就其所為施用第一級毒品罪之犯
    行於警詢、偵查及原審準備程序及審理程序時均已坦承不諱
    ，並有詮昕科技股份有限公司濫用藥物尿液檢驗報告及被告
    尿液年籍對照表各一紙附卷為憑（見警卷第三至四頁），堪
    認被告上開任意性自白與事實相符，應可採信。本件事證明
    確，被告犯行洵堪認定。核被告甲○○所為，係犯毒品危害
    防制條例第十條第一項施用第一級毒品罪。其施用時非法持
    有第一級毒品海洛因之低度行為，為其施用之高度行為所吸
    收，不另論罪。再被告有前開所載前案科刑及執行完畢情形
    ，有臺灣高等法院被告前案紀錄表暨入出監資料一份在卷可
    佐，其於前案有期徒刑執行完畢後，五年內故意再犯有期徒
    刑以上之本罪，為累犯，依法應加重其刑。爰審酌被告前因
    多次施用毒品分別經送觀察勒戒、強制戒治之治療程序及經
    多次判處徒刑入監執行完畢後，猶未認清毒品戕害身心之惡
    ，甫出監後竟不思戒絕革除惡習，仍再為本案犯行，顯見其
    意志力甚為薄弱，迄未能戒除毒癮，惟兼衡被告施用毒品犯
    行，在性質上乃屬對自我身心健康之自戕行為，犯後坦承犯
    行之態度等一切情狀，量處有期徒刑一年。顯見原審法院已
    詳敘認定上訴人犯罪事實之理由、證據及量刑審酌之事由，
    從形式上審查，並無違背法令之情形。
五、上訴人提起上訴，僅略謂其家庭情況須待其照護，請求縮短
    刑期云云，並未依據卷內既有訴訟資料或提出新事證，指摘
    或表明第一審判決有何採證認事、用法或量刑等足以影響判
    決本旨之不當或違法之具體事由（按上訴理由是否具體，係
    屬第二審審查之範圍，不在命補正之列，刑事訴訟法第三百
    六十一條修正立法理由參照）。按之上開規定，本件上訴顯
    屬違背法律上之程式，自應予駁以回，並不經言詞辯論為之
    。
六、依刑事訴訟法第三百六十七條前段、第三百七十二條，判決
    如主文。
中    華    民    國    98    年    1     月    21    日
                  刑事第三庭    審判長法  官  陳義仲
                                      法  官  蘇清水
                                      法  官  宋明中
以上正本證明與原本無異。
如不服本判決應於收受送達後10日內向本院提出上訴書狀，其未
敘述上訴理由者，並得於提起上訴後10日內向本院補提理由書（
均須按他造當事人之人數附繕本）「切勿逕送上級法院」。
                                      書記官  黃子起
中    華    民    國    98    年    1     月    21    日


司法院資訊處製作；財團法人民間司法改革基金會備份。
